【裁判字號】    91,易,1276
【裁判日期】    920121
【裁判案由】    贓物
【裁判全文】
台灣台中地方法院刑事判決                      九十一年度易字第一二七六號
    公  訴  人  台灣台中地方法院檢察署檢察官
    被      告  己○○  男四十.
    選任辯護人  黃文崇律師
右列被告因贓物案件，經檢察官提起公訴 (九十年度偵字第一四四二八號) ，本院判
決如左：
    主      文
己○○故買贓物，處有期徒刑肆月，如易科罰金，以參佰元折算壹日。
    事      實
一、己○○明知原由庚○居住占用，門牌號碼為台中市○區○○街八十三號房屋，所
    使用之基地即坐落台中市○區○○段七小段四地號內如附圖所示Ａ２部分面積０
    ．００一四公頃土地（經查該四地號土地原為台中製冰股份有限公司所有，於民
    國（下同）五十三年十一月二十三日以買賣為原因移轉登記予丙○○、丁○○所
    共有應有部分各二分之一，再於七十六年十二月二十二日以買賣為原因移轉登記
    予乙○○、周辟鈞、周金梭所共有應有部分各三分之一），係竊佔他人土地所得
    之物，竟仍於八十九年七月六日，以新台幣（下同）六萬元之代價，向庚○買
    受前開房屋及土地之使用權，而故買前經竊佔之上開土地使用。嗣於八十九年七
    月間，己○○在上址整建搭蓋鐵皮屋後，經乙○○發現，催請己○○自行拆遷，
    惟己○○置之不理。
二、案經乙○○委由代理人陳光龍律師訴請台灣台中地方法院檢察署檢察官偵查起訴
    。
    理      由
一、訊之被告己○○矢口否認有何故買物之犯行，辯稱：上開房屋原係伊祖父趙
    於日據時代所興建，土地部分則為原地主積欠伊祖父錢，地主提供該土地給伊祖
    父抵償，其後約於六十年間，庚○提供保證金六萬元，由伊祖父將該房屋無償借
    給庚○居住使用，嗣因福音街拓寬工程，該房屋占用道路部分拆除後，經雙方於
    八十九年七月六日協議，由伊返還保證金六萬元，庚○將未拆除部分之房屋交還
    伊，經伊在原址整建搭蓋鐵皮屋使用，並無故買物之情事云云。惟查前開犯罪
    事實，業據告訴人乙○○於偵、審中指訴綦詳，並有告訴人提出之土地登記謄本
    及現場照片附卷可稽。次查庚○於六十三年十月一日即設籍居住在門牌號碼為台
    中市○區○○街八十三號之房屋（按該門牌共有三戶，另二戶為蔡松碧及萬春芝
    ，其中蔡松碧部分於七十九年二月九日改由被告設籍遷入；且該房屋原占用坐落
    台中市○區○○段七小段四地號土地及同小段四－三五地號國有土地），嗣因福
    音街道路拓寬工程，該房屋占用道路即同小段四－三五地號國有土地部分經拆除
    ，並由庚○先後於七十八年六月六日、八十九年七月六日向台中市政府分別領取
    補償費二萬五千六百零九元及自動拆除獎勵金一萬五千三百六十六元，而庚○使
    用該房屋未拆除部分，由被告在原址整建搭蓋鐵皮屋後，經本院會同台中市中山
    地政事務所測量人員等前往現場履勘並指示依現測量結果，確占用坐落台中市
    ○區○○段七小段四地號內如附圖所示Ａ２部分面積０．００一四公頃土地等情
    ，此有庚○之戶籍謄本乙份、土地登記謄本乙份、台中市政府九十年五月二十九
    日九十府建土字第七０六二八號函附地上建築物查估補償清冊、自動拆除獎勵金
    清冊影本各乙紙、被告之戶籍謄本影本乙份等及履勘現場筆錄、複丈成果圖附卷
    足憑；且前開四地號土地，原為台中製冰股份有限公司所有，於五十三年十一月
    二十三日以買賣為原因移轉登記予丙○○、丁○○所共有應有部分各二分之一，
    再於七十六年十二月二十二日以買賣為原因移轉登記予乙○○、周辟鈞、周金梭
    所共有應有部分各三分之一迄今，有告訴人提出之土地登記謄本乙份附卷可參；
    又丙○○等二人出售前開四地號土地予告訴人之父親時，該土地係在經營製冰工
    廠，並依現出售，而旁邊有中華新村以圍牆隔開等情，亦經證人丙○○到庭證
    述在卷，可見前開四地號土地並未曾出租或借供他人使用，則原庚○居住占用前
    開未拆除部分房屋所使用之基地即坐落前開四地號內如附圖所示Ａ２部分面積０
    ．００一四公頃土地，應係竊佔他人土地使用無疑。末查依證人庚○於偵查中證
    稱：台中市○○街八十三號房屋，之前是一位外省人租給我們的，我不知道他是
    什麼人，之前我先生和我同住（按係庚○與劉鳳騰同居，雙方未辦理結婚，有庚○書寫信函乙紙及戶籍謄本乙份附卷可考），我先生過世後，只有我一人住，因
    己○○說房子是他的，他要還我六萬元，所以將房子交還己○○等語，及證人即
    原居住台中市○○街八十三之一號房屋之壬○○於本院調查時證稱：台中市○○
    街八十三號房屋，原有一位老太太現已回台北（按係指庚○），她跟一位劉先生
    住那裡，劉先生在開冰果店，後來劉先生去世，就剩下那位老太太自己一個人居
    住，她何時去台北我不清楚，她是跟一位王先生租的，原本該地是花園，該王先
    生將花園除去，搭建房屋租給人家，該王先生也已過世等語；而被告之祖父趙
    （已於六十六年九月十日死亡）係台南縣水鎮人，為本省籍，不會說國語等情
    ，此經被告供承在卷，並有其提出趙之戶籍謄本乙份附卷可稽；參以被告就庚○居住使用之前開房屋是其祖父興建及土地有合法使用權利之事實，並未能提出
    具體事證以資證明，足見庚○居住使用之前開房屋，係向他人承租而來，尚非被
    告祖父興建並無償借予庚○居住使用，且嗣由被告以六萬元代價，向庚○買受未
    拆除部分房屋以供使用，應無置疑。又參以被告於偵查中供承：伊知道庚○未拆
    除部分房屋所占用之土地非登記在伊等名下，亦非登記在庚○名下等語；被告
    早亦使用同一門牌緊庚○居住之左邊房屋，該房屋（按指未拆除部分，嗣與庚○未拆除部分同時整建搭蓋鐵皮屋）占用前開四地號內如附圖所示Ａ１部分面積
    ０．００二三公傾土地，亦為被告所不否認，復有複丈成果圖附卷可按，顯見被
    告明知原庚○居住占用前開未拆除部分房屋所使用前開四地號內如附圖所示Ａ２
    部分面積０．００一四公頃土地，係竊佔他人土地所得之物，竟仍於八十九年
    七月六日，以六萬元之代價，向庚○買受前開房屋及土地之使用權，而故買前經
    竊佔之上開土地以供使用甚明。至於被告雖提出台灣省自來水股份有限公司水籍
    基本資料查詢單、台灣電力公司台中區營業處書函，內載台中市○○街八十三號
    房屋分別於五十五年九月十日裝置水錶供水及於六十九年三月裝置電錶供電，惟
    此僅能證明該房屋係於何時起裝置水、電錶以供應水、電而已，尚不足為該房屋
    係被告祖父所興建之有利認定；另證人辛○○於偵查中證稱：庚○所居住之前開
    房屋，是約在三十幾年前向己○○祖父借用的，當初有付保證金六萬元，沒有另
    付租金等語，證人甲○○於偵查中亦證稱：在多年前庚○有說這房子是己○○借
    她住的，所以將房子交還給己○○等語，然其等二人所述，核與證人庚○之上開
    證述未合，無非係迴護被告之詞，均不足採；又被告舉證人戊○○到庭結稱：伊
    於六十一年經人介紹認識趙，曾修理趙福音街八十三號房子，該門牌共有三
    戶在居住，其中有一戶姓蔡，是一位女子，當時大約四十幾歲，只有她一人在居
    住，頭一次修理是六十三、四年、第二次是六十八年、第三次是七十六年，修理
    費用伊都是向被告請領，且蔡姓女子曾向伊說所居住的房子是向趙借的等語，
    此非但核與證人庚○之上開證述未合，且被告於六十三、四年間年僅十五歲，證
    人戊○○修理該屋費用何以不向被告祖父或被告父親請領，竟向年僅十五歲之被
    告請領，顯與常情有違，所為證述亦屬迴護被告之詞，尚不足取。是被告上開所
    辯，屬事後卸責之詞，不足採信，事證明確，其犯行堪以認定。
二、按刑法第三百二十條第二項竊佔罪之成立，固以意圖為自己或第三人不法之利益
    為其構成要件，然此不法之利益所表彰者，乃為占有之不動產，而不動產之本身
    為物，是若其有故買行為，自仍可成立故買物罪（最高法院二十六年渝上字第
    一五六０號判例及司法院二十四年院字第一三五二號解釋參照）。核被告己○○
    明知原庚○居住使用之前開房屋所占用之土地，係竊佔他人土地所得之物，竟
    仍故予買受以供使用之所為，係犯刑法第三百四十九條第二項之故買物罪。爰
    審酌被告犯罪之動機、目的、手段、所生危害及犯罪後態度等一切情狀，量處如
    主文所示之刑，並諭知易科罰金之折算標準，以資懲儆。又被告行為後刑法第四
    十一條關於得易科罰金之案件，由犯最重本刑三年以下有期徒刑以下之罪，修正
    為五年以下有期徒刑以下之罪，並已於九十年一月十二日生效，被告所犯本件之
    罪，而受六月以下有期徒刑之宣告，依法得易科罰金自屬對被告有利，依刑法第
    二條第一項前段自應適用修正後刑法第四十一條之規定，附此敘明。
三、據上論斷，應依刑事訴訟法第二百九十九條第一項前段，刑法第二條第一項前段
    、第三百四十九條第二項、第四十一條第一項前段，罰金罰鍰提高標準條例第一
    條前段、第二條，判決如主文。
中    華    民    國      九十二    年       一        月     二十一    日
                                  台灣台中地方法院刑事第三庭
                                        法  官  朱  光  國
右正本證明與原本無異。
如不服本判決，應於判決送達後十日內向本院提出上訴狀( 應附繕本 )，上訴於臺灣
高等法院臺中分院。
                                        書記官
中    華    民    國      九十二    年       一        月     二十四    日
刑法第三百四十九條第二項：
搬運、寄藏、故買贓物或為牙保者，處五年以下有期徒刑、拘役或科或併科一千元以
下罰金。
                                                                        Ａ


司法院資訊處製作；財團法人民間司法改革基金會備份。
